臺灣板橋地方法院民事裁定　　　　　　100年度事聲字第352號
異　議　人　遠東國際商業銀行股份有限公司
法定代理人　洪信德
異　議　人　萬榮行銷股份有限公司
法定代理人　劉五湖
代　理　人　莊政文
相　對　人
即　債務人　廖翊帆
代　理　人　林淑娟律師
上列異議人因與相對人間更生事件，異議人對於中華民國100 年
10月21日本院民事執行處司法事務官所為100 年度司執消債更字
第47號裁定提出異議，本院裁定如下：
    主  文
異議駁回。
    理  由
一、按當事人對於司法事務官處理事件所為之終局處分，得於處
    分送達後十日之不變期間內，以書狀向司法事務官提出異議
    。司法事務官認前項異議有理由時，應另為適當之處分；認
    異議為無理由者，應送請法院裁定之。法院認第一項之異議
    為有理由時，應為適當之裁定；認異議為無理由者，應以裁
    定駁回之，民事訴訟法第240 條之4 第1 項本文、第2 項、
    第3 項分別定有明文。而查異議人就本院司法事務官於民國
    100 年10月21日以100 年度司執消債更字第47號所為認可相
    對人更生方案之裁定，聲明不服而提出異議，司法事務官認
    其異議無理由而送請本院裁定，核與上開條文規定及意旨相
    符，先予明。
二、遠東國際商業銀行異議意旨略以：按行政院內政部所公告最
    低生活費用，係照當地區最近一年平均每人消費支出百分之
    六十訂定，其內容即已包括社會保險、勞健保在內，債務人
    更生方案必要支出中，將必要消費支出加上勞健保費共計新
    臺幣（下同）1 萬2,800 元，較行政院所公佈之100 年度新
    北市最低生活標準費用1 萬1,832 元為高，原裁定認可理由
    對此似有未查；另就父母扶養費部分，該依附債務人或其他
    扶養義務人而共同生活之人，其生活花費不若一般人高，故
    主張扶養費應以每一受扶養人以6,833 元計算，且並與其他
    扶養義務人依不同之經濟狀況比例分擔。債務人經由更生程
    序處理債務，不應仍以過去慣常寬逸生活之花費，計算更生
    方案履行時所需之花費，蓋消費者債務清理條例並無意保證
    每一債務人均能維持其原來之生活水準，毋寧係在保障債務
    人最低生活水準之前提下，使債務人盡力清償以得更生之機
    會，債務人欲獲取債務免除之利益，自應付出相當之代價，
    否則對債權人實不公允，原裁定不僅直接令本案債權人權益
    遭受衝擊，整體之金融秩序運作亦將同時受創，消費者債務
    清理條例第1 條所定意旨將如緣木求魚。為此狀請賜准廢棄
    原裁定等語。
三、萬榮行銷股份有限公司異議意旨略以：該認可之更生方案，
    任債務人只清償些微金額即可免除78.79%，金額高達285 萬
    2,360 元之債務，難對社會上因理財不當奢侈浪費致衍生高
    額債務之人有所警惕，況債務人原有債務因法院裁定更生而
    未再依約繼續加計利息，債務人僅清償21.21%之債務，清償
    成數應屬過低，對債權人而言實有失公平。再債務人年僅34
    歲，於積欠龐大債務後身體健康無虞下，長期僅以每月賺取
    代班之2 萬5,000 元收入為滿足，難謂已盡全力於償還債務
    ，此可由債務人申請現金卡申請書上所填年收入36萬元之數
    額可知，以債務人經歷、年齡及身心狀況，如能辛勤工作，
    收入絕有增加之空間，其陳報更生期間之收入，應屬債務人
    長期薪資平均值之下，故認不能將目前之收入視為其平均收
    入之極限。原裁定寬鬆認定債務人收入及還款金額，無異鼓
    勵社會大眾皆無須努力工作償還債務，僅須於更生時尋找或
    製造低薪之假象，待其更生方案認可後再謀求或賺取高薪即
    可，已有大鑽法律漏洞之嫌。債務人主張需與二手足分擔母
    親扶養費3,900 元，然受扶養人因無須另外支出家庭雜項及
    房屋等相關費用，支出應可較扶養人節省，故應以綜合所得
    稅之免稅額每人每年8 萬2,000 元計列，即每月6,834 元，
    並與扶養義務人平均分攤，始為合理，從而債務人每月含扶
    養費支出應僅為1 萬4,110 元（即11,832＋6,834 ÷3 ），
    每月可清償金額至少1 萬0890元，非債務人所稱8,000 元云
    云。為此，聲明廢棄原裁定等語。
四、按債務人有薪資、執行業務所得或其他固定收入，法院認更
    生方案之條件公允者，得不經債權人會議可決，逕依債務人
    之聲請或依職權以裁定認可更生方案；法院為認可之裁定時
    ，因更生方案履行之必要，對於債務人在未依更生條件全部
    履行完畢前之生活程度，得為相當之限制，消費者債務清理
    條例第64條第1 項、第62條第2 項分別定有明文。
五、查債務人自承於京站百貨公司擔任保全工作，每月薪資收入
    約2 萬5,000 元，無年終及其他各類獎金，雖僅提出同事陳
    正達出具之證明書為證，惟核該數額與債務人99年受僱於千
    翔保全股份有限公司及聯安保全股份有限公司正式員工時之
    報稅所得總額31萬8,002 元，平均每月薪資2 萬6,500 元，
    或勞工保險投保薪資所載1 萬7,880 元、2 萬7,600 元相當
    ，有本院職權調取債務人之稅務電子閘門財產所得調件明細
    表、債務人陳報之勞工保險被保險人投保資料表等（消債更
    卷第68至70頁）在卷可證，堪信債務人因從事代班保全工作
    ，工作收入及福利不及一般正式員工，其每月收入約2 萬5,
    000 元之情形為真正；此外，債務人主張每月之必要生活開
    銷項目，包括房租6,000 元、伙食費3,000 元、交通費1,00
    0 元、水電瓦斯雜費1,500 元、電話費1,000 元等，合計1
    萬2,300 元，雖較新北市政府100 年5 月27日公告之每人每
    月最低生活費1 萬1,832 元為高，惟衡酌該支出總和與新北
    市政府所公告之平均數額相當，且花費細目妥適並無不當，
    應為可採，加上債務人與他共同扶養義務人，扶養年屆56歲
    （44年生）學歷僅小學畢業，無工作收入而名下僅汽車乙輛
    之母親，每月支出3,900 元，亦未逾新北市前開公告之100
    年每人每月最低生活費1 萬1,832 元之三分之一，並無不合
    。職是，債務人每月可餘8,800 元（計算式：25,000－12,3
    00－3,900 ＝8,800 ），核與本件更生方案每期清償1 萬6,
    000 元，平均每月清償8,000 元之數額相當，堪認債務人已
    盡其所能償債，且具有合理之消費觀念，相較於聲請更生時
    所提之更生方案，已願節約用度以提高還款金額，該更生方
    案即應認為公允。
六、綜上所述，本院司法事務官業斟酌債務人之收入與支出，認
    其所提更生方案之條件公允，又查無債務人有本條例第63條
    或第64條第2 項所定不應認可之消極事由存在，逕認債務人
    所提更生方案之條件公允而予以認可，並無不合。本件異議
    為無理由，爰裁定如主文。
中    華    民    國   100    年    11    月    23    日
                  民事第三庭  法  官  林錫凱
上為正本係照原本作成
如不服本裁定，應於裁定送達後10日內，以書狀向本院提出抗告
，並繳納抗告費新臺幣1000元
中    華    民    國   100    年    11    月    23    日
                              書記官  王小芬